【裁判字號】    89,判,2473
【裁判日期】    890803
【裁判案由】    營業稅
【裁判全文】
最  高  行  政  法  院  判  決                  八十九年度判字第二四七三號
    原      告  甲○○○○○○.
    被      告  臺中市稅捐稽徵處
    代  表  人  陳守信
右當事人間因營業稅事件，原告不服財政部中華民國八十八年二月二日台財訴第00
0000000號再訴願決定，提起行政訴訟。本院判決如左：
    主  文
再訴願決定、訴願決定及原處分（復查決定）均撤銷。
訴訟費用由被告負擔。
    事  實
緣原告經營舞廳業務，於民國八十三、八十四、八十五年有關信用卡消費部分，經被
告依據聯合信用卡處理中心、美國運通國際有限公司及美國商業銀行所提供原告客戶
簽帳信用卡明細資料，與原告同期間已開立之統一發票逐筆勾稽，發現原告收入金額
新台幣（以下同）五○、九九一、三六一元，未依法開立統一發票致漏報銷售額，經
減除被告先前以八十五年十二月三十一日中市稅法字第二六二三二號處分書已處分之
金額四八、九○五、五三一元後，尚有金額二、○八五、八三○元，未依法開立統一
發票致漏報銷售額，乃補徵營業稅九九、三二五元，並按其所漏稅額處以三倍罰鍰二
九七、九○○元。原告不服，申經復查結果，未獲變更，提起訴願、再訴願，遞遭決
定駁回，遂提起行政訴訟。茲摘敘兩造訴辯意旨如次：
原告起訴意旨及補充理由略謂：一、被告於八十五年八月十五日第一次查獲原告漏開
八十三年六至十二月份、八十四年全年度及八十五年一至六月份發票計四八、九○五
、五三一元，應補繳二、三三八、八三五元及處三倍罰鍰六、九八六、五○○元。嗣
被告又指稱尚有漏報稅額，惟被告之核定方式每年度均採不同核計方式，又於核定後
再以全部刷卡金額減去已申報金額，發現尚有差額，即以此差額再予核課補徵。經查
被告係以：「．．．於本前案八十五年十二月三十一日中市稅法字第二六二三二號裁
罰處分後，復接獲後續信用卡通報資料，本處乃重行核算漏報總金額並減除前案裁罰
金額後之餘額，再以八十六年二月二十六日中市稅法字第三二三三號處分書另案裁罰
，並無重覆處罰情事．．．」，惟查本案第一次核定時，所有三家刷卡公司資料皆已
齊全。若不齊全，為何八十四年度之核定方式無任何漏估金額。又復查決定書亦已敘
明：「．．．無明細之部分全部認定含蓋在已申報之營業稅內．．．」及「．．．故
仍以聯合信用卡明細逐筆核對結果為漏稅額．．．」並已核定，而後被告又以另一種
方式核計「．．．若以三機構之簽卡總額，與已申報銷售額比較後，差額多於原核計
之漏報銷售額，故仍以申報總數與簽帳卡金額比對計算漏稅額．．．」故有二、○八
五、八三○元之差額。被告再以其差額作為漏稅額且用兩種不同之核算方式，兩次核
定八十五年一至六月份漏稅額，致造成重複課稅之事實。二、被告第一次核定是以八
十三及八十五年度聯合信用卡逐筆勾稽，分別認定漏稅額為一二、五五○、○九五元
，及一一、二三七、七五○元。八十四年度卻以全部三家刷卡公司銷售額總額五四、
三五二、七三一元，扣除當年度不包括現金部分（現金部分占總營業額百分之一）之
申報銷售額二九、二三五、○四五元，求得漏開發票金額二五、一一七、六八六元。
原告於復查申請、訴願、再訴願一再重複陳情被告應以統一之方式核課，又八十三年
六至十二月份，若比照八十五年一至六月份方式核計，以所有刷卡總金額與已申報銷
售額比較，其差額只有八、三六七、三七九元，又為何以逐筆勾稽為計算方式，核課
原告漏稅額為一一、二三七、七五○元？其差額又隱瞞不提且不予更正？顯見被告查
核過程之不公平，罔視原告權益。三、原告一再陳述原告已有溢繳之事實，要求退還
溢繳稅款，何以被告未予就此部分作答復，逕再稱原告仍漏報營業稅二、○八五、八
三○元，應補繳稅額九九、三二五元及處以三倍之罰鍰二九七、九○○元？四、被告
答辯書稱總消費金額為五○、九九一、三六一元究係如何求出？因就原有資料僅八十
四年度刷卡金額已計有五四、三五二、七三一元，故經原告仔細核對，發現訴願決定
書書寫錯誤，而再訴願決定乃至被告之答辯書一路抄襲，可見本案各行政機關處理之
草率，錯誤百出，其公信力如何讓人民信服？五、本案被告用不同方式核處八十三至
八十五年度之漏報銷售額，其處理過程不一致且缺乏公平。且依據原告重新核算三年
總刷卡金額計一○六、八八九、二五六元，扣除三年已申報之銷售額五九、三八九、
八二八元，漏報銷售額應僅有四七、四九九、四二八元（即使加計百分之一現金亦僅
有四七、九七四、四二二元）。然被告另案（本院八十八年度訴字第一三六三號）裁
處核定三年漏報銷售總額為四八、九○一、三六一元，顯然已有錯誤。現被告再次指
原告仍有漏報銷售額二、○八五、八三○元，實令原告甚為不服。被告一再對此疑點
未能提出說明，故請鈞院令被告就該漏報銷售額之核定如何計算提出說明後，作公平
之裁判。六、原告確於八十五年十二月二十日自動補繳漏報之八十三年六至十二月份
銷售額八、七四四、八一五元（營業稅為四三七、二四○元）及八十五年一至六月份
銷售額一三、六四八、三七○元（營業稅為六八二、四一八元），並於八十五年十二
月二十四日檢送申請書及完稅證明，申請書亦蓋有被告之收文章。而八十五年十二月
二十八日被告又開具一份八十三年至八十五年度漏報之銷售額四八、九○五、五三一
元（營業稅為二、三二八、八三五元）。雖經原告出示已完稅之繳款書及申請書，要
求被告扣除已自動補繳之營業稅四三七、二四○元及六八二、四一八元。然被告不予
認列，原告為免受罰加計滯納金及利息，故於八十五年十二月二十八日再次繳納被告
所開列之八十三年至八十五年度之營業稅二、三二八、八三五元，繳款書上亦蓋有被
告免加計滯納金及利息及承辦人之名章。如此重複完稅且事證俱在，惟被告否認溢繳
稅款情事，亦無法提出具體證據反駁。且復查及訴願、再訴願決定均未對原告所提示
之重複繳款證據提出答復或說明，實令原告難以甘服。七、本案與鈞院八十八年度訴
字第一三六三號案前後之處分互有關聯，懇請庭上准予併案審理。因案情及數據複雜
，懇請庭上同意原告到庭說明或言詞辯論。八、綜上所述，原告自承確因不諳法令，
雖有漏開發票之事實，惟被告對於同一案件核處方式不僅每年度不同，且用不同計算
方式反覆核計，一有差額便認定為漏開發票。是本案每年度查核過程計算方式不同，
不但有失公平性且造成重複課稅之事實，對原告溢繳之稅款亦不退還，顯有錯誤。又
未依實際銷售額情形查證認定，有違證據法則。懇請鈞院撤銷重複核定之稅款九九、
三二五元及罰鍰二九七、九○○元之原處分及訴願、再訴願決定。並責令被告作統一
核定及退還原告溢繳之稅款，重新核定八十五年一至六月份之營業稅額，以維護原告
之權益等語。
被告答辯意旨略謂：被告初核時，聯合信用卡中心提供之消費請款資料為八十三年六
至十二月，八十四年全年及八十五年一至六月簽卡之逐筆明細，而美國運通國際有限
公司及美國商業銀行所提供者，僅為八十四年一至十二月簽卡之總額資料。經被告分
別核算，並於八十五年十二月三十一日中市稅法字第二六二三二號處分書核定處分後
，復接獲美國運通國際有限公司提供八十三年六至十二月、八十五年一至六月簽卡資
料，及美國商業銀行所提供八十五年一至六月簽卡資料。經被告據該資料核算發現原
告另涉有違章漏稅，乃於八十六年二月二十六日中市稅法字第三二三三號處分書另案
裁處。次按前述聯合信用卡中心係提供簽卡逐筆明細，而美國運通國際有限公司及美
國商業銀行僅提供簽卡總額，而無逐筆明細。則於核算原告八十三年度漏稅額時，縱
認定美國運通國際有限公司提供之消費簽卡金額，原告已全部申報該銷售額（即全部
含蓋在已申報銷售額內），亦不影響聯合信用卡中心提供之該部分資料。被告係按該
中心提供之明細，經逐筆核對核計漏開發票之銷售額，並核算漏稅額之正確性。至八
十四年度部分，因該三機構提供之簽卡資料，僅為總額之記載。被告僅就該總額與同
時期已申報銷售額比較核算漏稅額。另八十五年度部分，經按三機構之簽卡總額與已
申報銷售額比較，其差額尚多於原核計之漏報銷售額，故以申報總數與簽帳卡金額比
較計算漏稅額。準此，原告訴稱被告第一次核定時，三家刷卡公司資料皆已齊全。若
不齊全，為何八十四年度之核定無任何漏估金額，及用兩種不同方式核算漏稅額一詞
，顯有誤解。又被告依據聯合信用卡中心提供原告八十五年一至六月間信用卡請款明
細，經核對其開立之發票，並逐筆勾稽後，以八十五年十二月三十一日中市稅法字第
二六二三二號處分，核定該期間原告漏開統一發票一一、二三七、七五○元。嗣臺灣
美國運通國際有限公司及美國商業銀行再移送原告上開期間信用卡交易請款總額，因
明細資料闕如，故被告就原告八十五年一至六月向聯合信用卡中心、美國運通國際有
限公司及美國商業銀行，請款總額與申報銷售額間之差額（業經扣除八十五年十二月
三十一日中市稅法字第二六二三二號處分書裁處部分），認定原告在該期間所漏稅額
，另以八十六年二月二十六日中市稅法字第三二三三號處分書裁處之，實無不合，更
無重複。至被告核定原告八十三、八十四、八十五年度應補徵營業稅九九、三二五元
之適法性，已如前述。原告於查獲後處分前補繳系爭稅額，更無適用法令或計算錯誤
，原告自始即無溢繳稅款情事，主張依稅捐稽徵法第二十八條退稅，自非可採，請判
決駁回原告之訴，以維稅政等語。
    理  由
按「納稅義務人，有左列情形之一者，除追繳稅款外，按所漏稅額處一倍至十倍罰鍰
，並得停止其營業：．．．三、短報或漏報銷售額者。」為營業稅法第五十一條第三
款所明定。本件原告於八十三、八十四、八十五年有關信用卡消費部分，經被告依據
聯合信用卡處理中心所提供原告客戶簽帳信用卡明細資料，發現原告有漏報銷售額情
事，經被告以八十五年十二月三十一日中市稅法字第二六二三二號處分書裁罰處分後
，復接獲後續信用卡之通報資料，經被告重行核算漏報總金額五○、九九一、三六一
元，未依法開立統一發票致漏報銷售額，乃減除前案金額四八、九○五、五三一元後
，尚有二、○八五、八三○元，未依法開立統一發票致漏報銷售額，乃補徵營業稅九
九、三二五元，並按其所漏稅額處以三倍罰鍰二九七、九○○元，固非全然無見。惟
查原告主張於八十五年十二月二十日自動補繳漏報之八十三年六至十二月份銷售額八
、七四四、八一五元（營業稅為四三七、二四○元）及八十五年一至六月份銷售額一
三、六四八、三七○元（營業稅為六八二、四一八元），並於八十五年十二月二十四
日檢送申請書及完稅證明，申請書亦蓋有被告之收文章。而八十五年十二月二十八日
被告又開具一份八十三年至八十五年度漏報銷售額四八、九○五、五三一元（營業稅
為二、三二八、八三五元），雖經原告出示已完稅之繳款書及申請書，要求被告扣除
已自動補繳之營業稅四三七、二四○元及六八二、四一八元。然被告不予認列，原告
為免受罰加計滯納金及利息，故於八十五年十二月二十八日再繳納被告所開列之八十
三年至八十五年度之營業稅二、三二八、八三五元，繳款書上亦蓋有被告免加計滯納
金及利息及承辦人之名章云云，業據提出八十三年六月至十二月份及八十五年一月至
六月份營業稅自動補報補繳稅額繳款書影本為憑。其中八十五年一至六月份補報之銷
售額一三、六四八、三七○元，與本件被告所核算未依法開立統一發票之金額二、○
八五、八三○元有無重複核課之處？依原處分卷被告於八十六年一月十七日簽之附件
二，載明原告八十五年一至六月份已申報之銷售額為一三、九六六、八六九元，如加
上原告上開補報之銷售額一三、六四八、三七○元，合計申報之銷售額為二七、六一
五、二三九元，如依被告核計漏報方法為簽卡總金額與同時期已申報銷售額比較，同
時期信用卡簽卡之總金額僅二七、一五○、七八○元，是否仍可認定有漏報銷售額？
如未依信用卡簽卡明細逐筆核對，能否再開單補徵營業稅及處罰？自有再詳予斟酌之
必要。被告對原告上開主張之事實，未詳細查明，遽認本件原處分（復查決定）並無
重複，並以原告於查獲後處分前補繳之稅額，更無適用法令或計算錯誤，原告自始即
無溢繳稅款情事置辯，認事用法均有違誤。一再訴願決定，未予糾正，遞予決定駁回
，亦有未合，爰均予以撤銷，由被告查明後另為適法之處分，以昭折服。
據上論結，本件原告之訴為有理由，爰依行政訴訟法施行法第二條、行政訴訟法第九
十八條第三項前段，判決如主文。
中    華    民    國     八十九      年      八      月        三       日
              最 高 行 政 法 院 第 五 庭
                                審 判 長 法  官      廖  政  雄
                                         法  官      黃  璽  君
                                         法  官      趙  永  康
                                         法  官      林  清  祥
                                         法  官      姜  仁  脩
右  正  本  證  明  與  原  本  無  異
                                         法院書記官  蘇  金  全
中    華    民    國     八十九      年      八      月         四      日


司法院資訊處製作；財團法人民間司法改革基金會備份。
